【裁判字號】    89,訴,1515
【裁判日期】    900206
【裁判案由】    偽造文書等
【裁判全文】
臺灣高雄地方法院刑事判決                        八十九年度訴字第一五一五號
    公  訴  人  臺灣高雄地方法院檢察署檢察官
    被      告  戊○○
    選任辯護人  尤中瑛
右列被告因偽造文書等案件，經檢察官提起公訴（八十九年度偵字第六六六號），本
院判決如左：
    主  文
戊○○無罪。
    理  由
一、公訴意旨略以：被告戊○○自民國八十八年四月間起任職於告訴人丙○○（原名
    巫靜美）經營之補習班，於同年十月十三日中午許，利用丙○○不在高雄縣鳳山
    市○○路○段一三八號補習班之際，竊取丙○○放置在辦公室抽屜內之玉山銀行
    ＶＩＳＡ信用卡副卡（卡號0000000000000000號、背面署名為
    巫靜美）一張後，先變造該信用卡上之署押為「巫靜其」後，連續持卡至高雄縣
    鳳山市○○○路四四一號志宇通訊行，於同日十二時五十八分購買新台幣（下同
    ）八千五百七十七元之物，再至高雄縣鳳山市○○路一二七號錦懿貿易有限公司
    （下稱「錦懿公司」）購買價值三萬零三百八十元之物，分四次盜刷簽帳及署押
    （時間分別為同日十二時○八分、十二時十三分、十九分、二十七分），復至高
    雄縣鳳山市○○○路六一九號雅登銀樓，於同日十三時零六分，以同一方式持卡
    購物盜刷八千一百元之簽帳並偽簽巫靜其之署押，足生損害於丙○○，復至高雄
    市○○○路九四之四號台灣艾康股份有限公司六合店以刷卡方式（分三次盜刷，
    時間分別為同日十三時四十分、十三時四十一分、十三時五十四分）購買行動電
    話二支（ＮＯＫＩＡ及ＭＯＴＯＲＯＬＡ二種廠牌）及週邊設備，計盜刷二萬九
    千二百元，並在信用卡簽帳單上偽簽巫靜其之署押，以此詐術向前開各商店騙取
    各項財物，因認被告涉犯刑法第三百二十條第一項竊盜罪嫌，第二百十六條、第
    二百十條行使變造私文書罪嫌及第三百三十九條第一項詐欺罪嫌等情。
二、按犯罪事實應依證據認定之，無證據不得推定其犯罪事實。又不能證明被告犯罪
    者，應諭知無罪之判決，刑事訴訟法第一百五十四條、第三百零一條第一項分別
    定有明文。又事實之認定，應憑證據，如未能發現相當證據，或證據不足以證明
    ，自不能以推測或擬制之方法，為裁判基礎（最高法院四十年台上字第八六號判
    例參照）。而告訴人之告訴，係以使被告受刑事訴追為目的，是其陳述是否與事
    實相符，仍應調查其他證據以資審認（最高法院五十二年台上字第一三００號判
    例參照）。且認定犯罪事實所憑之證據，雖不以直接證據為限，間接證據亦包括
    在內，然而無論直接證據或間接證據，其為訴訟上之證明，須於通常一般之人均
    不致有所懷疑，而得確信其為真實之程度者，始得據為有罪之認定，倘其證明尚
    未達到此一程度，而有合理之懷疑存在而無從使事實審法院得有罪之確信時，即
    應由法院為諭知被告無罪之判決（最高法院七十六年台上字第四九八六號判例參
    照）。
三、本件公訴人認被告涉有右開犯行，係以告訴人丙○○之指訴、證人即艾康公司職
    員甲○○於警訊、偵查中之指認、上開簽帳單筆跡與被告平日書寫筆跡目視結果
    甚為相似等為據，並認證人即被告同事丁○○所證被告當日二次進出辦公室之時
    間與告訴人信用卡遭盜用之時間及補習班至各盜刷地點所需交通時間吻合等情為
    憑。訊據被告堅決否認涉有右開犯行，辯稱：事發當日伊先帶家人在他處購物，
    回家用畢午餐後，於下午一時四十五分進入辦公室，即未再外出；上開簽帳單之
    簽名並非伊之筆跡；證人甲○○係認錯人；警訊中證人己○○及乙○○均指認被
    告並非盜刷之人等語。
四、經查：
（一）告訴人失竊並遭盜用信用卡之上開簽帳單原本三紙、影本十二張，經本院連同
      告訴人所提出被告平日書寫之文件及當庭書寫之「巫靜其」等資料送請內政部
      刑事警察局以特徵比對法施以鑑定結果，認簽帳單上「巫靜其」簽名筆跡與被
      告庭寫及平日書寫筆跡均不相符，此有該局八十九年十二月二十一日刑鑑字第
      一九九四六八號鑑驗通知書在卷可參，此項鑑定結果之證據力當較目視比對結
      果為高，是被告所辯並未竊取並盜用信用卡等情尚非全無可採。
（二）次查，證人甲○○固曾於警訊中指認被告即為於八十八年十月十三日至艾康公
      司刷卡購物之人（警卷八十八年十一月十日偵訊筆錄），且亦對被告之身分證
      加以指認，然查：甲○○於審理中到庭結證：「（問：八十八年十一月十日在
      警局時距離多遠指證被告？）大約距離如本法庭長度之四、五倍遠」等語明確
      （八十九年八月一日訊問筆錄），且本院第三法庭長約八公尺，亦經勘驗屬實
      （見同日訊問筆錄），是甲○○於警局指認時距離被告至少達三十公尺之遠，
      且自同年十月十三日案發至十一月十日指認時，已歷經近一個月之時間，以其
      指認之距離、記憶之淡化，且所使用之指認方法係出於正確率較低之單一指認
      ，並非列隊指認等情，尚難期其指證係正確無誤。又證人於警訊中對被告身分
      證影本雖亦指認為持卡消費之人，然上開身分證上之照片為被告高中時期照片
      ，此經本院當庭勘驗被告七十三年七月份獲發之畢業證書及身分證無訛（九十
      年一月十六日審判筆錄），被告容貌迄今已多所變化，此亦有被告於偵查中所
      攝照片三張（偵卷第四十八頁）及其任職於告訴人補習班期間之照片一張（附
      於告訴人所提被告平日書寫文件中）在卷可參，是證人甲○○於警訊中就貼有
      被告案發十五年前照片之身分證影本加以指認，其正確性顯值斟酌。至證人甲○○於偵查中雖亦曾指認被告為刷卡之人（八十九年四月十二日訊問筆錄），
      然該次指認距案發之日亦已達半年之久，所供指認者又僅係照片三紙，既非直
      接指認被告本人，更非採取錯誤率較低之列隊指認方式為之，其指認之正確性
      亦值推敲；況甲○○於本院審理中結證稱：「（問：八十八年十月十三日十三
      時四十分被告是否至貴公司買行動電話等物？）詳細日期已不記得，現在也無
      法確認當日是否被告戊○○至店內購物」等語明確（八十九年八月一日訊問筆
      錄），是尚不得以甲○○於偵查中之指認為不利於被告之認定。
（三）再查，證人即志宇通訊行員工己○○到庭結證：「（問：八十八年十月十三日
      中午有人至志宇通訊行購買八千五百七十七元之物？）是買行動電話」、「（
      問：買行動電話之人與庭上之被告戊○○是否同一人？）不同，來買的人較年
      輕且身高較高」等語甚明（同上審判筆錄）；另證人即雅登銀樓員工乙○○於
      偵查中亦結證：「（問：八十八年十月十三日左右你有無見過照片中之客戶至
      你店內消費？）印象不清楚，我只記得個子小小的，皮膚很黑，有戴眼鏡」等
      語（偵卷八十九年四月二十五日訊問筆錄），是至志宇通訊行及雅登銀樓盜用
      告訴人信用卡之人顯非被告無誤。
（四）末查，證人丁○○雖到庭結證：「（問：被告於八十八年十月十三日中午十二
      時四十分進入辦公室？）是，那天上班時間比平常早」、「（當日被告在辦公
      室內停留時間？）一下子，他就出去了」、「（問：被告再進入辦公室之時間
      ？）下午二點多我在準備學生點心時」、「（問：被告當日有無打卡？）有，
      他第一次進入辦公室時打卡的，我的座位可以清楚看到打卡處」等語（同上審
      判筆錄），然亦證稱：「（問：你有無看見被告從他人座位上拿走東西）沒有
      」等語甚明（同上審判筆錄），是證人丁○○既未親見被告竊取告訴人所有之
      上開信用卡，自難僅憑其就被告進出補習班之時間與盜刷時間之重合，即推認
      上開信用卡為被告所竊及盜刷。
五、綜上所述，被告平日書寫筆跡及當庭書寫「巫靜其」之筆跡，經送鑑定結果又非
    同一人所為，告訴人及證人丁○○既未親見被告竊取信用卡並盜刷之事實，證人
    甲○○於警訊及偵查中之指認方式又多所瑕疵而難以肯定其正確性，證人己○○
    亦於審判中證述被告並非盜刷之人，本件既乏證據證明被告確有上開竊盜、行使
    變造私文書及詐欺之犯行，自不得以被告進出補習班之時間及盜刷與所需交通時
    間，推測被告之犯行。此外，本院復查無其他積極證據族資證明被告確有公訴人
    所指之犯行，揆諸前開規定及說明，自應為被告無罪之諭知。
據上論斷，應依刑事訴訟法第三百零一條第一項前段，判決如主文。
本案經檢察官高大方到庭執行職務。
中      華      民      國    九  十    年      二      月      六日
                                  臺灣高雄地方法院刑事第三庭
                                      法  官  葉  啟  洲
右正本證明與原本無異。
如不服本判決，應於判決送達後十日內，向本院提出上訴狀。
                                      書記官  盧  雅  婷
中      華      民      國    九  十    年      二      月      七      日


司法院資訊處製作；財團法人民間司法改革基金會備份。
